【裁判字號】    96,交聲,168
【裁判日期】    970229
【裁判案由】    違反道路交通管理處罰條例聲明異議
【裁判全文】
臺灣雲林地方法院交通事件裁定         96年度交聲字第168號
移送機關即
原處分機關  交通部公路總局嘉義區監理所
異  議  人
即受處分人  乙○○
上列異議人即受處分人因違反道路交通管理處罰條例案件，對於
交通部公路總局嘉義區監理所民國96年9 月12日所為之處分（原
處分案號：嘉監裁字第裁70-DB0000000號）聲明異議，本院裁定
如下：
    主  文
原處分撤銷。
乙○○不罰。
    理  由
一、原處分意旨略以：異議人即受處分人乙○○騎乘車牌號碼N5
    H-556 號重型機車，於民國96年3 月27日晚上10時50分許，
    行經桃園縣大溪鎮○○里○○道路時，因機車所有人即異議
    人乙○○允許未領有駕照之人駕駛其機器腳踏車，經桃園縣
    政府警察局大溪分局圳頂派出所員警以該車有違反道路交通
    管理處罰條例第21條第5 項規定之行為，而掣單逕行舉發。
    嗣異議人於舉發通知單上所載之應到案日期前提出申訴，原
    處分機關乃依道路交通管理處罰條例第21條第5 項及違反道
    路交通管理事件統一裁罰基準表之規定，裁處新臺幣（下同
    ）9,600 元罰鍰。
二、聲明異議意旨略以：並不認識駕駛人甲○○，機車也未曾借
    人，罰單上有塗改，是否有寫錯，請求撤銷原處分等語。
三、經查：
  (一)桃園縣政府警察局大溪分局圳頂派出所員警於96年3 月27日
    晚上10時50分許，在桃園縣大溪鎮○○里○○道路，因攔檢
    盤查勤務時，發覺駕駛人甲○○未帶駕照、行照及其他得以
    證明身分之文件，經員警以公路監理電子閘門查詢後，發覺
    甲○○並未領有機車駕駛執照，卻仍駕駛重型機車，乃依道
    路交通管理處罰條例第21條第5 項規定製單舉發等情，有桃
    園縣政府警察局桃警局交字第DB0000000 號舉發違反道路交
    通管理事件通知單及桃園縣政府警察局大溪分局96年12月18
    日溪警分交字第0962031668號函各1 紙在卷可稽。是駕駛人
    甲○○確有上開違規行為一節，應可認定。
  (二)茲有疑義者，甲○○於上開時、地所騎乘之重型機車車牌號
    碼究竟為何？是否本件異議人本人將其所有之重型機車借予
    甲○○騎乘？本件異議人一再辯稱並不認識甲○○，也不認
    識上開舉發違反道路交通管理事件通知單上所載車主劉舜軒
    ，但該通知單上所載車牌號碼「N5H-556 」確實係伊本人所
    有之機車，而觀諸桃園縣政府警察局桃警局交字第DB000000
    0 號舉發違反道路交通管理事件通知單，在「車主姓名」欄
    原記載為「劉舜軒」，後才經塗改為「乙○○」，「車主地
    址」欄原記載為「桃縣桃園市○○街30之4 號」，後又經塗
    改為「雲林縣北港鎮番溝里5 鄰番溝174 之1 號」，該通知
    單之填載為何多次塗改，確實已有可疑。經函請桃園縣政府
    警察局大溪分局說明，該分局已明確回覆「二、查甲○○先
    生於96年3 月27日22時50分騎乘普通重型機車N2H-556 號，
    在本轄大溪鎮○○里○○鄰○○道路因形跡可疑，經值勤員警
    攔檢盤查因邱先生未帶駕、行照及其他得以證明身分之文件
    ，員警由公路監理電子閘門查詢後，發現邱先生為無照駕駛
    ，當場依規定舉發摯單（桃警局交字第DB0000000 號），另
    詢問邱先生得知係車主劉舜軒同意借期使用，員警即依法針
    對車主違規部分另逕予摯單舉發（桃警局交字第DB0000000
    號）。三、本案違規單依流程送至委外之昱通公司統一輸入
    電腦並寄送時，發現填摯車籍內之車號與車主不符（員警筆
    誤將車號「N2H-556 」誤植為「N5H-556 」），即由本分局
    交通組逕行更正，致違規單有多處塗改。審據本案係員警疏
    忽誤植車號致生爭議，請貴院依職權逕予撤銷該違規單」等
    情，有該分局96年12月18日溪警分交字第0962031668號函1
    紙附卷可參。此外，復有桃園縣政府警察局舉發交通違規案
    件查詢網資料、車號查詢重型機車車籍及桃園縣政府警察局
    大溪分局97年1 月9 日溪警分交字第0972009914號函在卷可
    佐。可見，本件確係因舉發單位在舉發違反道路交通管理事
    件通知單上記載錯誤，方致異議人受有此一處分，異議人確
    非本件之違規人，本件違規人實為劉舜軒，亦甚明確。
  (三)綜上所述，異議人上開所辯堪以採信。是當日允許未領有駕
    照之人甲○○駕駛其機器腳踏車者既非異議人，異議人自無
    須負何責任。原處分機關未予詳查，遽予裁罰，尚有未洽。
四、準此，本件異議為有理由，原處分應予撤銷，並另諭知異議
    人不罰。
五、據上論結，應依道路交通管理處罰條例第87條第2 項、道路
    交通案件處理辦法第20條前段，裁定如主文。
中    華    民    國    97    年    2     月    29    日
                  交通法庭  法  官  廖淑華
以上正本證明與原本無異。
如不服本裁定，應於裁定送達後5 日內向本院提出抗告狀（須附
繕本）。
                            書記官  張菀純
中    華    民    國    97    年    2     月    29    日


司法院資訊處製作；財團法人民間司法改革基金會備份。
